【裁判字號】    95,訴,566
【裁判日期】    951013
【裁判案由】    毒品危害防制條例
【裁判全文】
臺灣高雄地方法院刑事判決               95年度訴字第566號
公  訴  人  臺灣高雄地方法院檢察署檢察官
被      告  甲○○
上列被告因違反毒品危害防制條例案件，經檢察官提起公訴（95
年度毒偵字第778 號）及移送併辦（95年毒偵字第1668、3517、
4887號），本院依簡式審判程序，判決如下：
    主  文
甲○○連續施用第一級毒品，處有期徒刑壹年伍月。扣案海洛因
貳玖包（合計淨重肆點陸陸公克、空包裝重貳拾壹點玖柒公克，
含包裝袋貳拾玖只）、殘留海洛因毒品之塑膠鏟子壹支，均沒收
銷毀之。
    事  實
一、甲○○前於民國88年間因施用毒品案件，經本院以88年度毒
    聲字第5455號裁定送觀察、勒戒，經評定無繼續施用毒品之
    傾向，由臺灣高雄地方法院檢察署檢察官於88年8 月12日以
    88年度毒偵字第64號案件為不起訴之處分確定；又於同年間
    因施用毒品案件，經本院以88年度毒聲字第5903號裁定送觀
    察、勒戒，經評定有繼續施用毒品之傾向，再經本院以89年
    度毒聲字第325 號裁定令入戒治處所施以強制戒治，嗣因戒
    治期間屆滿3 月，認戒治成效良好，無繼續戒治之必要，復
    經本院以89年度毒聲字第4337號裁定停止戒治，所餘戒治期
    間交付保護管束，並於90年1 月20日戒治期滿執行完畢釋放
    。起訴部分，則經本院鳳山簡易庭以89年度鳳簡字第80號判
    處有期徒刑6 月確定。91年間又因施用毒品案件，經檢察官
    起訴並聲請送戒治，戒治部分，經本院以91年度毒聲字第66
    79號裁定送強制戒治，嗣因無繼續戒治之必要，再經本院以
    92年度毒聲字第3694號裁定停止戒治，所餘戒治期間交付保
    護管束。詎停止戒治期間再因施用毒品案件，經本院以92年
    度訴字第271 號就施用第一級毒品部分判處有期徒刑1 年、
    施用第二級毒品部分判處有期徒刑6 月，合併定應執行有期
    徒刑1 年3 月確定，另因其停止戒治期間違反保護管束規則
    情節重大，又經本院以92年度毒聲字第6451號撤銷停止戒治
    ，令入戒治處所施以強制戒治。其另因施用毒品案件，於92
    年11月28日經本院以92年訴字第2571號判處有期徒刑1 年確
    定。經入監執行後，於94年11月28日縮短刑期假釋出監，假
    釋期間交付保護管束。惟甲○○未能警惕並戒絕毒癮，於強
    制戒治執行完畢釋放後5 年內，復基於施用第一級毒品海洛
    因之概括犯意，自94年12月27日晚上11時許起，至95年4 月
    11日晚上某時止，以將海洛因摻入香菸內點燃吸食煙霧之方
    式，在其高雄縣林園鄉○○村○○路70巷16號住處內，連續
    施用海洛因多次，其施用頻率初期約每日1 次，繼則改為3
    、4 日1 次，最後則約2 星期1 次。嗣於94年12月29日上午
    9 時50分許，在高雄縣林園鄉○○村○○路70巷內忠仁橋處
    ，因神色慌張為警盤查時，將持有之第一級毒品海洛因丟棄
    至一旁之水溝內而當場查獲，並扣得第一級毒品海洛因2 包
    （毛重0.6 公克）及塑膠鏟子1 支；復於95年1 月20日下午
    6 時5 分許，在高雄縣大寮鄉○○村○○道路上為警查獲，
    並扣得甲○○所持有之海洛因27小包（毛重23公克），及第
    二級毒品安非他命2 包（持有第二級毒品部分另案由檢察官
    偵辦）；又於同年3 月24日晚上7 時33分許，在高雄縣鳳山
    市○○路2 號為警查獲；再於同年4 月13日晚上10時許，在
    高雄縣大寮鄉○○村○○道路上為警查獲。上開4 次為警查
    獲後經其同意採集尿液送驗結果，均呈嗎啡陽性反應。
二、案經高雄市警察局小港分局、高雄縣政府警察局分別移送暨
    高雄縣政府警察局林園分局報告臺灣高雄地方法院檢察署檢
    察官偵查起訴及移送併辦。
    理  由
一、本件被告甲○○所犯係死刑、無期徒刑、最輕本刑為3 年以
    上有期徒刑以外之罪，其於本院準備程序中就被訴事實為有
    罪之陳述，經告知簡式審判程序之旨，並聽取公訴人及被告
    之意見後，合議庭裁定由受命法官獨任進行簡式審判程序。
二、上開犯罪事實，業經被告於本院審理中坦白承認，且被告先
    後4 次為警查獲後，經警提供乾淨空瓶由其親自排放尿液並
    在其面前封緘送驗結果，確呈嗎啡陽性反應，此有高雄市政
    府警察局小港分局毒品案嫌疑人尿液代碼與姓名對照表（代
    碼J-678 、J-717 號）、高雄市立凱旋醫院95年1 月9 日、
    95年2 月9 日濫用藥物尿液檢驗報告書；高雄縣政府刑事警
    察隊查獲煙毒、麻醉案件犯罪嫌疑人姓名對照表（代碼1006
    ）、高雄縣政府警察局林園分局昭明派出所查獲毒品案件嫌
    疑人代號與真實姓名對照表（代號：林偵0121號）、臺灣檢
    驗科技股份有限公司95年4 月10日、95年5 月4 日濫用藥物
    尿液檢驗報告在卷可佐。另扣案之白粉29包經送鑑定結果，
    均含第一級毒品海洛因成分（合計淨重4.66公克，空包裝重
    21.97 公克），有法務部調查局調科壹字第220022398 、
    000000000 號鑑定通知書2 紙附卷可稽，另扣案之塑膠鏟子
    1 支送驗結果，呈海洛因陽性反應，亦有高雄醫學大學附設
    中和紀念醫院95年5 月23日檢驗報告可為佐證，足認被告上
    開自白與事實相符。被告如事實欄所載觀察、勒戒及強制戒
    治執行完畢之前案紀錄，有臺灣高等法院被告前案紀錄表存
    卷可查，其於觀察、勒戒及強制戒治執行完畢釋放後5 年內
    ，再犯本件施用毒品之罪，事證明確，應予依法論科。
三、查海洛因為毒品危害防制條例第2 條第2 項第1 款所定第一
    級毒品，不得施用、持有。核被告所為，係犯同條例第10條
    第1 項之施用第一級毒品罪。被告持有海洛因進而施用，其
    持有之低度行為應為施用之高度行為所吸收，不另論罪。
    按被告行為後，刑法業於95年7 月1 日修正公布施行，其中
    舊法第56條連續犯之規定已於修法後刪除。此刪除雖非犯罪
    構成要件之變更，但顯已影響行為人刑罰之法律效果，自屬
    法律有變更，依刑法第2 條第1項 之規定，比較新、舊法結
    果，應適用較有利於被告之行為時法律即舊法論以連續犯（
    最高法院95年第8 次刑事庭會議決議參照），是被告所為上
    開多次施用第一級毒品海洛因之犯行，其時間緊接、犯罪構
    成要件相同，顯係基於概括犯意反覆為之，為連續犯，應依
    修正前刑法第56條之規定論以一罪，並加重其刑。移送併辦
    部分既與起訴書所載事實有連續犯之裁判上一罪關係，依審
    判不可分原則，為起訴效力所及，本院自應併予審理。審酌
    被告於業經觀察、勒戒及強制戒治之治療程序，又連續再犯
    施用第一級毒品之犯行，且其甫經假釋出監未久，即再度違
    犯，雖遭查獲起訴，但具保期間仍屢次再犯，足見其施用毒
    品惡習難戒，意志不堅，尚乏徹底悔過之心，應予相當程度
    之刑事責難；惟另考量施用毒品係自傷行為，尚未直接危及
    他人，反社會危險性應屬較低，且其犯罪後復能坦承犯行，
    態度尚佳，並斟酌其犯罪動機、施用期間非短、施用次數及
    查獲毒品數量等一切情狀，量處如主文所示之刑，以資懲儆
    。扣案白粉29包均驗含第一級毒品海洛因成分（合計淨重
    4.66 公 克，空包裝重21.97 公克），已見前述，應依毒品
    危害防制條例第18條第1 項前段，宣告沒收銷毀之。上開毒
    品均以包裝袋直接包覆，衡情已難與所包覆之毒品絕對析離
    ，宜整體視之為毒品，一併宣告沒收銷毀，至鑑驗耗用之毒
    品因已滅失，自無庸宣告沒收銷毀，附此敘明。另扣案之塑
    膠鏟子1 支驗有海洛因陽性反應，亦如上述，其上殘留之毒
    品衡情亦難絕對析離，應整體視為毒品，併予宣告沒收銷毀
    。
據上論斷，應依刑事訴訟法第273 條之1 第1 項、第284 條之1
、第299 條第1 項前段，毒品危害防制條例第10條第1 項、第18
條第1 項前段，刑法第2 條第1 項前段、修正前第56條，判決如
主文。
本案經檢察官乙○○到庭執行職務。
中    華    民    國    95    年    10    月    13    日
                  鳳山刑事第二庭    法  官  李嘉益
以上正本證明與原本無異。
如不服本判決，應於收受送達後10日內向本院提出上訴書狀。
中    華    民    國    95    年    10    月    13    日
                                    書記官  郭南宏
附錄本案論罪科刑法條：
毒品危害防制條例第10條
施用第一級毒品者，處 6 月以上 5 年以下有期徒刑。
施用第二級毒品者，處 3 年以下有期徒刑。


司法院資訊處製作；財團法人民間司法改革基金會備份。
